【裁判字號】    95,交聲,303
【裁判日期】    950906
【裁判案由】    違反道路交通管理處罰條例聲明異議
【裁判全文】
臺灣桃園地方法院交通事件裁定         95年度交聲字第303號
原處分機關  交通部公路總局新竹區監理所桃園監理站
受處分人即
異  議  人  甲○○
上列受處分人因違反道路交通管理處罰條例案件，對於交通部公
路總局新竹區監理所桃園監理站民國九十五年五月二十四日所為
之處分（原處分：桃監裁罰字第裁52-DP0000000號），聲明異議
，本院裁定如下：
    主  文
異議駁回。
    理  由
一、聲明異議意旨略以：本件過失致死案件，雖造成被害人李忠
    瑋死亡，但並非因受處分人即異議人甲○○所造成，案發當
    時之路口係可左轉彎之十字路口，異議人所駕駛之車號8087
    —JE號自用小客車已轉彎過一半，被害人在六、七公尺外跌
    倒，滑到異議人所駕上開小客車之右前門，異議人所駕上開
    小客車亦未壓到被害人，被害人雖因內出血死亡，但並非異
    議人之行為所致。異議人係基於道義責任於案發後一個月內
    與被害人家屬達成和解，並為其取得新臺幣（下同）三百五
    十萬元之保險金，在刑事案件部分亦獲得緩起訴處分。今原
    處分機關對異議人裁處吊銷駕駛執照處分，影響異議人工作
    甚鉅，異議人不服此一裁罰，並請求鈞院調閱該刑事案件相
    關卷證，而將原處分撤銷，改諭知有利異議人之處分等語。
二、原處分機關交通部公路總局新竹區監理所桃園監理站裁罰意
    旨略以：異議人於民國九十四年九月十六日，駕駛上開小客
    車，行經桃園縣蘆竹鄉○○路與錦順街路口，有「一轉彎車
    不讓直行車先行。二違反道路交通安全規則肇事致人死亡」
    之違規行為，經舉發機關舉發並移送本所，調查屬實，遂依
    道路交通管理處罰條例第四十八條第一項第六款、第六十一
    條第一項第四款、第六十三條第一項、第六十七條第三項規
    定，對異議人裁處一千八百元，吊銷駕駛執照，一年內禁考
    ，並記違規點數一點等語。
三、按汽車駕駛人轉彎時，轉彎車不讓直行車先行，處新臺幣六
    百元以上一千八百元以下罰鍰。汽車駕駛人，駕駛汽車違反
    道路交通安全規則、第三十三條之管制規則，因而肇事致人
    死亡者，吊銷其駕駛執照，一年內不得考領駕駛執照。汽車
    駕駛人有第四十八條所列條款之一者，除依原條款處罰鍰外
    ，並記違規點數一點，道路交通管理處罰條例第四十八條第
    一項第六款、第六十一條第一項第四款、第六十三條第一項
    及第六十七條第三項分別定有明文。又道路交通管理處罰條
    例第四十八條、第六十一條、第六十三條及第六十七條規定
    前於九十四年十二月二十八日經修正公布，定於九十五年七
    月一日施行，然比較修正前、後道路交通管理處罰條例第四
    十八條規定，除罰鍰部分由原先「處（指銀元，銀元一元折
    算新臺幣三元）二百元以上六百元以下罰鍰」修正為「處新
    臺幣六百元以上一千八百元以下罰鍰」，其餘構成要件並未
    修正，且上開罰鍰修正前、後之規定適用結果並無不同；比
    較修正前、後道路交通管理處罰條例第六十一條第一項第四
    款規定，除修正後增列「第三十三條之管制規則」外，其餘
    構成要件並未修正，於本件適用之結果亦無不同；比較修正
    前、後道路交通管理處罰條例第六十三條第一項及第六十七
    條第三項規定，除修正後增列部分條款規定外，於本件違反
    第四十八條所列各條款之規定適用之結果亦無不同。再依行
    政罰法第五條規定：「行為後法律或自治條例有變更者，適
    用行政機關最初裁處時之法律或自治條例。但裁處前之法律
    或自治條例有利於受處罰者，適用最有利於受處罰者之規定
    。」又交通聲明異議案件本質上屬於行政訴訟之撤銷訴訟，
    而撤銷訴訟判斷行政處分合法性之基準時，實務見解係採原
    處分發布時之事實或法律狀態為準（改制前行政法院六十年
    判字第三七四號、七十二年判字第一六五一號判例意旨可資
    參照）。是本件中，原處分機關於九十五年五月二十四日依
    修正前道路交通管理處罰條例第四十八條第一項第六款、第
    六十一條第一項第四款、第六十三條第一項、第六十七條第
    三項規定對異議人予以裁罰，並無新舊法比較問題，且其作
    成亦符合該時仍有效施行之法律，自屬適法，合先敘明。
四、經查，本件異議人確有於九十四年九月十六日晚上九時十六
    分許，駕駛上開小客車，沿桃園縣蘆竹鄉○○路往竹圍方向
    行駛，嗣途經該路段與錦順街交叉路口時，本應注意汽車行
    駛時，駕駛人應注意車前狀況，並隨時採取必要之安全措施
    ，及行經交叉路口，轉彎車應讓直行車先行，以避免危險之
    發生，而依當時天候晴、夜間光線充足、路面乾燥、無缺陷
    、無障礙物及視距良好等，並無不能注意之情事，竟疏未注
    意，貿然左轉，適與對向由被害人無照駕駛車牌BYL —21號
    之重型機車發生碰撞，造成被害人胸、腹部鈍挫傷併大量血
    胸，經送醫急救，延至同年月十七日凌晨二時許，仍因心肺
    衰竭不治死亡等節，業經本院調取臺灣桃園地方法院檢察署
    九十五年度偵字第一一九三號偵查卷宗（下稱另案刑事案件
    卷宗），並核閱該卷內所附之本件道路交通事故調查報告表
    、道路交通事故現場圖、現場照片、臺灣省桃園縣區車輛行
    車事故鑑定委員會九十四年十一月二十五日函暨分析意見等
    件屬實，足認本件異議人係疏未注意車前狀況及轉彎車未讓
    直行車先行，致發生碰撞肇事，而被害人確係因本件道路交
    通事故受有胸、腹部鈍挫傷併大量血胸之傷害，經送往長庚
    紀念醫院急救，仍因心肺衰竭不治死亡，亦有另案刑事案件
    卷宗卷內所附之長庚紀念醫院診斷證明書、臺灣桃園地方法
    院檢察署相驗屍體證明書、驗斷書等件在卷可憑，是被害人
    確因本件道路交通事故致死甚明。且按汽車行駛時，駕駛人
    應注意車前狀況，並隨時採取必要之安全措施，及轉彎車應
    讓直行車先行，九十五年六月三十日修正前道路交通安全規
    則第九十四條第三項、第一百零二條第一項第六款分別定有
    明文，是異議人未注意上開規定以致肇事，顯有過失，且其
    過失行為與被害人之死亡間，具有相當因果關係。而另案刑
    事案件業經臺灣桃園地方法院檢察署檢察官於九十五年六月
    十四日，以九十五年度偵字第一一九三號為緩起訴處分，此
    亦有該緩起訴處分書一份附卷可參。準此以觀，堪認異議人
    確有疏未注意車前狀況，採取必要安全措施，且轉彎車未讓
    直行車先行，因而肇事致人死亡之違規行為，堪以認定。
五、綜上所述，原處分機關依修正前道路交通管理處罰條例第四
    十八條第一項第六款、第六十一條第一項第四款、第六十三
    條第一項、第六十七條第三項規定，對異議人裁處一千八百
    元，吊銷駕駛執照，一年內禁考，並記違規點數一點，其認
    事用法均無違誤，異議人猶空言否認有上開交通違規行為，
    顯不足採，是異議人之異議為無理由，應予駁回。
據上論斷，應依道路交通管理處罰條例第八十七條第二項，道路
交通案件處理辦法第十九條，裁定如主文。
中    華    民    國    95    年    9     月    6     日
                        臺灣桃園地方法院交通法庭
                            法  官  林  家  賢
以上正本證明與原本無異。
如不服本裁定，應於裁定送達後五日內，向本院提出抗告狀（應
附繕本），抗告於臺灣高等法院。
                            書記官  常  毓  生
中    華    民    國    95    年    9     月    6     日


司法院資訊處製作；財團法人民間司法改革基金會備份。
